【裁判字號】    90,台非,299
【裁判日期】    900829
【裁判案由】    賭博
【裁判全文】
最高法院刑事判決                                  九十年度台非字第二九九號
    上訴人  最高法院檢察署檢察總長
    被  告  甲○○
右上訴人因被告賭博案件，對於台灣台中地方法院中華民國九十年二月十三日第一審
確定判決（九十年度易字第二四六號，起訴案號：台灣台中地方法院檢察署八十九年
度偵字第一三八六三號），認為違法，提起非常上訴，本院判決如左：
    主  文
原判決關於違背法令部分撤銷。
    理  由
非常上訴理由稱：「一按判決不適用法則或適用不當者，為違背法令，刑事訴訟法第
三百七十八條定有明文。又電子遊戲場業管理條例第十五條規定：『未依本條例規定
辦理營利事業登記者，不得經營電子遊戲場業』。同條例第二十二條規定：『違反第
十五條規定者，處行為人一年以下有期徒刑、拘役或科或併科新台幣五十萬元以上二
百五十萬元以下罰金』。二經查：本件被告甲○○未依法辦理電子遊戲場業之營利事
業登記證，即自民國八十九年八月七日起，在台中市○區○○路二三九號其所經營之
十甲休閒釣蝦廣場內之公共得出入場所，擺設電動賭博機具十台，嗣於同年八月十三
日二十三時許為警查獲，原審法院雖就被告所涉賭博部分論處有期徒刑三月，然就被
告所涉違反電子遊戲場業管理條例第十五條、第二十二條之罪嫌部分，則以電子遊戲
場業管理條例所稱電子遊戲場業，指設置電子遊戲機供不特定人益智娛樂之營利事業
，該條例第三條定有明文，同法第四條第二項並規定電子遊戲機不得有賭博之裝置或
設計，足見該條例第十五條之規範對象，應係專以設置電子遊戲機供人益智娛樂所用
為限，擺設賭博性之電子遊戲機者，應無電子遊戲場業管理條例第十五條規定之適用
。經查被告甲○○所擺設之電動機具均具賭博性質，已經被告甲○○供述明確，自與
電子遊戲場業管理條例第四條不得有賭博或妨害風化之設計及裝置之規定不符，即非
同條例第十五條所處罰之對象，尚難令負同條例第二十二條之罪責認被告之行為無該
條例之適用，而為被告無罪之判決。惟查：按電子遊戲場業管理條例第四條第二項規
定，該條例所指電子遊戲機不得有賭博或妨害風化之設計及裝置，考其立法意旨，係
為將電子遊戲場業納入行政機關之有效管理，以維護社會安寧及善良風俗，保障公共
安全及國民身心健康所為之『誡命規定』。是苟有違反該條之禁止規定，即應另依刑
法賭博或妨害風化罪章相關刑責予以追訴處罰，並非謂電子遊戲機如有賭博或妨害風
化之設計及裝置者，即無電子遊戲場業管理條例相關規定之適用。否則，於立法技術
上該條例第四條第一項但書即應規定『但……及有賭博或妨害風化之設計或裝置者，
不在此限』。又如謂電子遊戲機有賭博或妨害風化之設計及裝置即無電子遊戲場業管
理條例之適用，則將造成行政機關無法依該條例相關之登記、評鑑、管理及處罰規定
，具體規範電子遊戲場業，除造成行政管理之漏洞外，亦與該條例立法之本意有違，
故不論從法律解釋或邏輯思考上，已無從認定電子遊戲機若有賭博或妨害風化之設計
者，即無電子遊戲場業管理條例之適用，再參以本條例之中央主管機關經濟部八十九
年四月十一日經八九商字第八九二○六三○三號函釋明謂：『未依規定辦妥營利事業
登記證之電子遊戲場業者，不論其擺設機台是否為公告查禁，即屬違反電子遊戲場業
管理條例第十五條未經登記禁止營業之規定，當適用同法第二十二條規定處罰』，益
見擺設不合法之電子遊戲機，仍有電子遊戲場業管理條例規定之適用，本件被告未依
該條例第十五條規定辦理營利事業登記，而經營電子遊戲場業，擺設具賭博性質之電
玩，供人把玩賭博，自成立同條例第二十二條之罪，原判決認被告不成立該條之罪，
應有判決不適用法則之違誤。案經確定，爰依刑事訴訟法第四百四十一條、第四百四
十三條提起非常上訴，以資糾正。」等語。
本院按判決不適用法則或適用不當者，為違背法令，刑事訴訟法第三百七十八條定有
明文。又政府為管理電子遊戲場業，並維護社會安寧、善良風俗、公共安全及國民身
心健康，乃特制定「電子遊戲場業管理條例」；該條例所稱之電子遊戲場業，係指設
置電子遊戲機供不特定人益智娛樂之營利事業，該條例第一條、第三條分別有明文規
定。故電子遊戲場業不論是否曾依法辦理公司或商業登記，其陳列、使用之電子遊戲
機是否經中央主管機關評鑑、分類、公告，是否有賭博或妨害風化之設計及裝置，均
有上開條例之適用，否則即無法達政府制定該條例管理電子遊戲場業之目的。至於該
條例第四條第二項規定：「前項電子遊戲機不得有賭博或妨害風化之設計及裝置，…
…」，係規定電子遊戲機不得有違反善良風俗之賭博、妨害風化之設計及裝置，並非
謂有此設計及裝置者，即非屬電子遊戲機。故未依該條例規定辦理營利事業登記而經
營電子遊戲場業者，不論其擺設之電子遊戲機是否經中央主管機關評鑑、分類及公告
，是否有賭博及妨害風化之設計及裝置，均屬違反該條例第十五條之規定，應依同條
例第二十二條處罰。本件原判決既認被告甲○○未依法辦理營利事業登記而擺設電動
賭博機具十台，並以此為業，自應成立上開條例第二十二條之罪，乃原判決竟以該條
例第十五條規範對象，應專以設置合法之電子遊戲機供人益智娛樂者為限，不包括擺
設賭博性之電子遊戲機者，因而認被告不成立該條例第二十二條之罪，惟公訴意旨認
此部分與論罪科刑之賭博罪間，有裁判上一罪之牽連關係，故不另為無罪之諭知，顯
有不適用法則之違背法令。案經確定，非常上訴執以指摘，洵有理由，惟原判決尚非
不利於被告，應由本院僅將其違背法令部分撤銷，以資糾正。
據上論結，應依刑事訴訟法第四百四十七條第一項第一款前段，判決如主文。
中      華      民      國     九十     年      八      月    二十九    日
                              最高法院刑事第八庭
                                  審判長法官  張  信  雄
                                        法官  賴  忠  星
                                        法官  張  清  埤
                                        法官  陳  世  雄
                                        法官  蕭  仰  歸
      右正本證明與原本無異
                                              書  記  官
中      華      民      國     九十     年      九      月      四      日


司法院資訊處製作；財團法人民間司法改革基金會備份。
